【裁判字號】    97,上易,408
【裁判日期】    970814
【裁判案由】    贓物
【裁判全文】
臺灣高等法院臺南分院刑事判決         97年度上易字第408號
上  訴  人  臺灣雲林地方法院檢察署檢察官
上  訴  人
即  被  告  辛○○
選任辯護人  蘇新竹  律師
            張清富  律師
被      告  壬○○
                      5號
被      告  乙○○
上列上訴人因被告贓物案件，不服臺灣雲林地方法院96年度易字
第719號中華民國97年5月27日第一審判決（起訴案號：臺灣雲林
地方法院檢察署95年度偵字第9096號），提起上訴，本院判決如
下：
    主  文
原判決關於辛○○部分均撤銷。
辛○○故買贓物，累犯，處有期徒刑貳年；又故買贓物，累犯，
處有期徒刑參年；應執行有期徒刑肆年陸月。
其他上訴駁回。
    事  實
一、辛○○綽號「大胖仔」、「大胖隆」，於民國 (下同）86年
    間因贓物罪，經臺灣高等法院臺中分院於87年3月4日，以87
    年度上易字第42號判處有期徒刑3年4月確定。又於87年間因
    贓物罪，經臺灣臺中地方法院於87年12月29日，以87年度訴
    緝字第532號判處有期徒刑4年，於88年2月1日確定；2罪接
    續執行，甫於91年1月9日縮短刑期假釋出監，至94年6月11
    日假釋期滿未經撤銷，其未執行之刑，以已執行論。
二、辛○○猶不知悔改，為拆解贓車販售牟取暴利，於95年8月1
    日，以每月新臺幣（下同）二萬五千元之租金，向不知情之
    何玉釧承租位於雲林縣虎尾鎮大庄36-12號空廠房，並於廠
    房內搭建隔音室1間，作為拆解贓車之處所。旋基於故買贓
    物之犯意，明知車牌號碼Y3-9177號自用小客車係己○○所
    有，已於95年10月3日上午7時許，在臺中縣潭子鄉○○村○○○○街87巷口，遭不詳之人所竊，屬來源不明之贓物，竟仍
    於95年10月3日起至95年10月7日間之某日，以新台幣（以下
    同）十萬元之價格，向綽號「眼鏡」之癸○○購買BMW黑色
    自小客車一輛，旋於上址廠房隔音室內，予以解體，因拆解
    後之汽車零件數量龐大，乃於95年10月7日僱用知情之壬○○、乙○○幫忙整理、搬運該批零件。
三、壬○○及乙○○均明知辛○○請其搬運之已遭拆解車牌號碼
    Y3-9177號自用小客車車體及零件，均屬來路不明之贓物，
    竟仍基於搬運贓物之犯意聯絡，於95年10月7日，共同將該
    自用小客車之車體及零件，自上址廠房之隔音室內，搬運至
    同廠房前方之小房間內。
四、辛○○又另起故買贓物之犯意，明知車牌號碼2M-5288號
    自用小客車係佑通工程股份有限公司所有，由甲○○使用，
    於95年8月2日上午6時許，在臺南縣永康市○○街203號旁，
    遭不詳之人所竊。車牌號碼9W-7288號自用小客車係張金
    猜所有，由林宗宏使用，於95年9月22日上午7時許，在嘉義
    市○○路與青年街口，遭不詳之人所竊。車牌號碼8G-398
    6號自用小客車係隆和橡膠公司所有，由丁○○使用，於95
    年10月16日上午7時許，在南投縣內興村南興街106巷9號前
    ，遭不詳之人所竊。車牌號碼8889-ND號自用小客車係許
    淑真所有，由丙○○使用，於95年10月17日凌晨5時30分許
    ，在臺中縣大里市○○路588號前，遭不詳之人所竊。車
    牌號碼2772-NL號及3363-NL號自用小客車分別係蔡政展及
    陳致綺所有，而由戊○○管領，均於95年10月17日上午6時
    許，在嘉義市○○路707號，遭不詳之人所竊。均屬來源不
    明之贓物，竟仍於95年10月17日，以不詳價格，向真實姓名
    、年籍均不詳之成年男子，一次故買此6部自用小客車，放
    置於上址廠房內。
五、嗣因戊○○發現車輛遭竊報警，於95年10月17日下午6時30
    分許，為警會同何玉釧在上址廠房內，查獲遭竊之車牌號碼
    2M-5288號、9W-7288號、8G-3986號、8889-ND號、2772-NL
    號及3363 -NL號自用小客車各1部（均已無車牌），已遭拆
    解之車牌號碼Y3 -9177號自用小客車車門4片、引擎蓋1片、
    前保險桿1支、大燈、葉子板各2只、鋁圈輪胎4只、水箱、
    冷排、天窗、風箱各1只、安全氣囊2只、行車電腦3只、路
    程表、安全氣囊電腦各1只等零件，及油壓千斤頂2臺、電鋸
    1支、乙炔及氧氣1組、空氣壓縮機1臺、拆解工具1箱等，並
    在該廠房前方小房間內查獲之1片自用小客車擋風玻璃上，
    採得壬○○指紋1枚，始循線查悉上情。
六、案經嘉義市警察局第一分局報告臺灣嘉義地方法院檢察署檢
    察官偵查起訴後，經臺灣嘉義地方法院裁定移送臺灣雲林地
    方法院審理。
    理  由
壹、程序部分：
    一、證人何玉釧於95年10月17日、95年11月9日之警詢筆錄
        ，及證人即被害人甲○○、林宗宏、己○○、丁○○、
        丙○○、戊○○之警詢筆錄，雖均屬被告以外之人於審
        判外之言詞陳述，然被告辛○○及其辯護人、被告壬○○、乙○○於審判程序均同意作為證據，本院審酌該等
        筆錄作成時之情況，認為適當，依刑事訴訟法第159條
        之5第1項、第159條第1項之規定，自均得作為證據。
    二、按被告以外之人於檢察事務官、司法警察官或司法警察
        調查中所為之陳述，與審判中不符時，其先前之陳述具
        有較可信之特別情況，且為證明犯罪事實存否所必要者
        ，得為證據，刑事訴訟法第159條之2定有明文。本件證
        人即同案被告壬○○、乙○○於95年12月21日2次警詢
        及本院審理中，就是否被告辛○○僱請其2人搬運贓物
        及有無告知所搬運之物係贓物等節，先後所為陳述並不
        相符，而參酌證人即同案被告壬○○、乙○○於2次警
        詢中之陳述，均較接近案發之初，出於自然，較之於審
        判中之記憶為清晰，且與卷內其他積極證據較為相符，
        顯具有較可信之特別情況，被告辛○○部分，應認為有
        證據能力。
貳、實體部分：
    一、訊據被告辛○○固不否認於95年8月1日起，以每月二萬
        五千元之代價，向何玉釧承租位於雲林縣虎尾鎮大庄36
        -12號空廠房，並於廠房內搭建隔音室1間，且95年8月
        間以十萬元之代價向癸○○購買一部黑色BMW車予以拆
        解，惟否認有故買贓物犯行，辯稱：伊於95年8月間，
        向癸○○購買一部黑色BMW車拆解，買時已無車牌，也
        不知是贓車，而該廠房於95年9月1日起即轉租給庚○○
        ，未再繼續使用，後來的事完全不知情，廠房內所放置
        之上開車輛，如何取得，伊均不情等語。其辯護人則為
        被告辛○○辯護稱：案發時，廠房已非辛○○所使用，
        在廠房內搭建隔音室，只是避免吵到鄰居，並非要拆解
        贓車，而壬○○並非受辛○○之託前往搬運汽車零件，
        乙○○更未曾與辛○○見過面，況壬○○、乙○○前後
        供述均不一，其2人證述不可盡信。本件係先查到贓車
        及拆解工具，再追查原屋主，方循線查得承租人辛○○
        ，並無直接證據可以證明辛○○有買入贓車加以拆解，
        為此請求判決被告辛○○無罪等語。至被告壬○○、乙○○固供承有至上址廠房搬過1次汽車零件之事實，然
        均矢口否認涉有何搬運贓物犯行，辯稱：不知所搬之物
        為贓物等語。
    二、惟查犯罪事實欄所述之7部自用小客車，均屬他人失竊
        之贓車：車牌號碼2M-5288號自用小客車係佑通工程股
        份有限公司所有，由甲○○使用，於95年8月2日上午6
        時許，在臺南縣永康市○○街203號旁，遭不詳之人所
        竊。車牌號碼9W-7288號自用小客車係張金猜所有，由
        林宗宏使用，於95年9月22日上午7時許，在嘉義市○○
        路與青年街口，遭不詳之人所竊。車牌號碼Y3-9177號
        自用小客車係己○○所有，於95年10月3日上午7時許，
        在臺中縣潭子鄉○○村○○○○街87巷口，遭不詳之人
        所竊。車牌號碼8G-3986號自用小客車係隆和橡膠公司
        所有，由丁○○使用，於95年10月16日上午7時許，在
        南投縣內興村南興街106巷9號前，遭不詳之人所竊。車
        牌號碼8889-ND號自用小客車係許淑真所有，由丙○○
        使用，於95年10月17日凌晨5時30分許，在臺中縣大里
        市○○路588號前，遭不詳之人所竊。車牌號碼2772-NL
        號及3363-NL號自用小客車分別係蔡政展及陳致綺所有
        ，而由戊○○管領，均於95年10月17日上午6時許，在
        嘉義市○○路707號，遭不詳之人所竊等情，業據證人
        即被害人甲○○、林宗宏、己○○、丁○○、丙○○、
        戊○○於警詢時指證綦詳（詳警卷第29頁至第42 頁）
        ，並有被害報告單1紙及贓物認領保管單6紙（警卷第58
        頁至第64頁）附卷可稽。故此7部自用小客車均屬他人
        失竊之贓車，應可認定。
    三、雲林縣虎尾鎮下溪里大庄36-12號廠房迄至95年10月17
        日為警查獲止，均為被告辛○○所使用，並未轉租給庚○○：
        (一)被告辛○○曾於95年7月26日，向何玉釧承租雲林
            縣虎尾鎮下溪里大庄36-12號廠房，雙方並約定租
            期自95年8月1日起至96年7月31日止，租金每月二
            萬五千元，每2個月支付1次，押金五萬元，於簽約
            時已先支付十萬元，業經證人何玉釧於警訊詢及原
            審審理時證述綦詳，並有早安房屋租賃契約書1份
            在卷可參（附於臺灣嘉義地方法院96年度偵聲字第
            21號卷第3頁至第6頁），故上址廠房係被告辛○○
            所承租使用，應可認定。
        (二)被告辛○○雖辯稱：該廠房已於95年9月1日轉租予
            同案被告庚○○（庚○○分別經台中地院、南投地
            院、臺南地院通緝中），並提出最新房屋租賃契約
            書1份（附於臺灣嘉義地方法院96年度偵聲字第21
            號卷第7頁至第9頁）。然證人何玉釧於警訊時證稱
            ：「辛○○於95年10月6日打電話告訴我，他要考
            慮是否繼續承租，或是要問其朋友是否要承租，10
            月8日辛○○打電話跟我說他有朋友要租作倉庫使
            用，我告訴他要轉租他人要另打合約，時間約定10
            月11日，當天並沒有等到他們來電，所以沒有簽約
            ，當晚19時許接到1名自稱陳先生的來電，聲稱他
            已將2個月的租金匯入我帳戶，我請該自稱陳先生
            者需約定時間簽約，但他說過幾天再跟我聯絡時間
            簽約，於10月17日該廠房就經貴隊查獲汽車解體案
            件了」等語（詳警卷第27頁）；於原審審理時亦證
            稱：「95年8月1日租約開始，他當初是用現金支付
            ，2個月租金、押金，1次付清十萬元，10月時，我
            詢問他錢為何沒有進來，他說他想要不租了，過幾
            天，他說他朋友陳先生想要租，我說要轉租，要另
            外簽訂合約，過沒有幾天，他說陳先生要先匯款再
            簽訂合約，過沒有幾天警察就來了」、「他在9月
            底，說考慮不租，他有提到他朋友可能適合這個房
            子」、「10月6日確定辛○○不租這個廠房」、「
            本來約10月11日下午3、4點，要去大里市○○路的
            代書事務所簽約，我一直在等，後來晚上7點多，
            陳先生打電話來說他是辛○○的朋友，他要租我房
            子，我說你怎麼沒有過來簽約，他說他已經先把錢
            匯給我，那時我還不曉得他在何處匯錢，後來警察
            來查這個案子時，儲金簿一看，才知道他人已經到
            大里了，但是人沒有過來簽約」、「10月11日到17
            日，我都有嘗試要跟辛○○、陳先生聯絡，但是都
            沒有聯絡上」等語（詳原審卷第74頁、第75頁、第
            79頁、第80頁）。均證述被告辛○○係95年9月底
            、10月初才提及轉租之事，非如被告辛○○所供95
            年9月1日已轉租給庚○○，且欲轉租之對象係「陳
            先生」，自始至終均未提及「庚○○」，而被告辛○○經何玉釧多次要求需重新訂約，均置之不理，
            甚至在與何玉釧約定簽約日期後，僅前往簽約地點
            附近匯入租金，不願出面重訂租約，可見被告辛○○辯稱已於95年9月1日轉租予庚○○云云，顯屬卸
            責之詞，殊不足取。
        (三)證人廖嘉元於原審審理時雖證稱：曾和辛○○一起
            去租賃雲林縣虎尾鎮下溪里大庄36-12號廠房，剛
            租時，有幫忙搬棺材去，訂約隔天，也有叫人去換
            遙控器，也有搬1臺千斤頂和1臺空氣壓縮機去，因
            為之前有想說要一起工作，後來沒錢投資，廠房也
            沒錢租，機具就先讓辛○○用，原本是打算作報廢
            車買賣，千斤頂約八、九千元，空氣壓縮機約二萬
            多元，廠房那裡我前後去過2次，第1次去看房子，
            順便換遙控器，第2次搬棺材進去，我是搬完棺材
            就決定不要和辛○○合夥等語（詳原審第121頁至
            第124頁）。然證人廖嘉元並未實際與被告辛○○
            從事報廢車買賣工作，更在房屋租賃契約訂立後不
            久即退出合夥，對於被告辛○○使用該廠房之情形
            及時間，有無再轉租他人，自難清楚知道；故廖嘉
            元上開證述，不僅難以採為對被告辛○○有無轉租
            他人之有利認定，反而可以證明，千斤頂及空氣壓
            縮機均非低價之物，若被告辛○○不欲再承租該廠
            房，理應將工具搬出，或通知原所有人即證人廖嘉
            元取回，以免將來證人廖嘉元向之索回機具時，無
            機具可交還，而需另自行支付賠償金之風險，且被
            告辛○○將該廠房轉租，又平白無故將高價之工具
            贈送轉租者，均顯與常情不符。唯一合理解釋，即
            該廠房及該等機具自始至終均為被告辛○○所使用
            ，未曾轉租。
        (四)被告辛○○提出之最新房屋租賃契約書1份（附於
            臺灣嘉義地方法院96年度偵聲字第21號卷第7頁至
            第9頁），其上雖載明「出租人辛○○」、「承租
            人庚○○」「租賃期限自民國95年9月1日起至民國
            96年8月30日止」，最末頁簽約日期亦為「95年9月
            1日」，經送請內政部警政署刑事警察局鑑定該契
            約書上庚○○之指印與庚○○左拇指指紋相符，簽
            名部分則無法鑑定，有內政部警政署刑事警察局97
            年3月31日刑鑑字第0970036482號鑑定書1份附卷可
            佐（附於原審卷第173頁至第177頁），惟庚○○已
            分別經台中地院、南投地院、雲林地檢通緝中，且
            據被告於警訊供稱：庚○○與癸○○一起負責竊車
            ，由其負責拆解零件 (詳臺灣嘉義地方法院95度偵
            字第9096號卷第28頁、第29頁），顯見被告與庚○○間相互利用，且被告與何玉釧所簽之房屋租賃契
            約，被告除付押租金五萬元外，另先支付五萬元之
            租金，惟被告與庚○○所簽之最新房屋租賃契約書
            對預付之租金五萬元卻未提及，衡之常情，被告豈
            肯損失五萬元租金之理，從而該與庚○○所簽之最
            新房屋租賃契約書，應屬虛構，圖卸刑責之用。
        (五) 綜上所述，雲林縣虎尾鎮下溪里大庄36-12號廠房
             自始至終，均為被告辛○○所使用，應可認定，
             所辯自95年9月1日以後，即轉租予庚○○云云，
             自不足採信。
    四、被告壬○○、乙○○於95年10月7日，確係受被告辛○○僱用，而前往搬運汽車零件：
        (一)證人即同案被告壬○○於警訊時供稱：「我於95年
            9月中旬受綽號『阿隆』男子之託前往該廠房幫忙
            搬移該拆解完成之零件，將該零件存放於廠房內之
            小房間內，所以才會留下指紋」、「第1次是綽號
            『阿隆』男子託我及朋友乙○○一起到廠房協助搬
            運棺材，第2次是搬移汽車零件，共有2次」、「都
            是綽號『阿隆』以小貨車戴我及乙○○2人前往搬
            移汽車零件」、「辛○○帶同我們到該廠房，他均
            有遙控器可開啟廠房大門，應該廠房均是他所使用
            之廠房」、「都是辛○○指示我與乙○○將該汽車
            零件搬移到他指定的小房間內」、「經我親自檢視
            後確認我沒有見過此人（按：指庚○○）」、「我
            是大約於5年前在當修理汽車學徒時，在汽車材料
            行認識的，是他請我幫忙，而當時我也正好沒有工
            作，才邀乙○○一起前往幫他搬運竊車拆解之零件
            」等語（詳警卷第9頁至第13頁）。於偵查中結證
            供稱：「辛○○叫我們將汽車零件從廠房後方搬至
            前面房間內，有引擎、車窗玻璃及一些汽車零件」
            、「辛○○均在旁看我們搬零件」、「我有跟乙○○說車子是辛○○解體的，是辛○○跟我說的」、
            「是辛○○叫我及乙○○至該廠房內掃地並幫忙他
            搬汽車零件，所以才在車窗玻璃上留有指紋」、「
            時間我記錯了，應該是警方查獲該廠房前10日左右
            」、「我是從該廠房內隔音室搬到廠房前端之小房
            間內」、「就是10月7日這1天」、「我與乙○○均
            知道辛○○叫我們搬運之物是贓物」等語 (詳偵卷
            第12頁至第13頁、第76頁、第77頁）。3次證述均
            明確指證係受被告辛○○僱用，前往上址廠房搬運
            汽車零件。至於原審審理時雖翻異前詞，改稱：係
            受癸○○之託，前往該廠房幫庚○○搬運汽車零件
            ，不認識被告辛○○，在該廠房時也未見到被告辛○○，從未曾見過被告辛○○，之前指認錯誤云云
            。然壬○○於警訊時己明確供稱：「我於5年前當
            修理汽車學徒時，己認識辛○○」 (詳警卷第12頁
            )，且警、偵訊均明確指證係受被告辛○○僱用搬
            運解體汽車零件，既屬舊識，自無誤認之可能，足
            證其於原審所供，顯然不實而不足取。
        (二)證人即同案被告乙○○於警訊時供稱：「是綽號『
            大胖隆』叫我們去的」（詳警卷第18頁）。於偵查
            中亦結證供稱：「與壬○○總共去辛○○承租的廠
            房內搬運零件1天，是同1天2次，搬1臺車」、「之
            前說是在9月間搬的，應該是記錯了，我們是在警
            方查獲該倉庫前約10天搬的，當天辛○○有在場，
            是他叫我們將解體後的車子搬到倉庫前方小房間內
            」、「我們確實在10月7日左右進去搬的」等語（
            詳偵卷第79頁、第80頁）。各次證述情節亦大致相
            符，亦明確指證係受被告辛○○僱用，前往上址廠
            房搬運汽車零件。嗣於原審審理時翻異前詞，改稱
            係於8月中旬時，接獲庚○○電話，才前往該廠房
            搬運汽車零件，不知為何會和壬○○一起去，到達
            廠房時鐵門已開啟，當天只有伊與壬○○2人，忘
            記誰要他們搬東西，也不知要搬什麼東西，並未見
            到被告辛○○，也不認識被告辛○○，之前指認錯
            誤云云。然證人乙○○於審理中對於檢察官及辯護
            人詰問之問題，多答以不記得或忘記了，且均遲疑
            甚久才回答，甚至對於到廠房之原因、與庚○○認
            識之細節及當天在廠房之經過等，也與證人即同案
            被告壬○○所述均不相符，已難認其於審理中所述
            內容為可採。況乙○○又自承偵查中所述正確，參
            以其於警訊、偵查中，均已詳細描述當天受被告辛○○僱用而前往搬運汽車零件等情觀之，足證其於
            原審審理中所言不實，自應以其之前於警訊及偵查
            中所述為可採。
        (三)由現場查獲之自用小客車擋風玻璃上所採得指紋，
            經送請內政部刑事警察局鑑定後，確認係被告壬○○之左手中指指紋，有內政部警政署刑事警察局95
            年11月14日刑紋字第0950163551號鑑驗書1紙可按
            （附於警卷第57頁），而現場除車牌號碼Y3-9177
            號自用小客車已遭拆解外，其餘6部他人失竊之自
            用小客車均完整未經拆解，可見該擋風玻璃應係車
            牌號碼Y3-9177號自用小客車所有，車牌號碼Y3-91
            77號自用小客車又係於95年10月3日才失竊，因此
            ，被告壬○○、乙○○自無可能於該自用小客車失
            竊前之95年8、9月間，即受被告辛○○之託，前往
            上址廠房搬運，是應以被告壬○○、乙○○所述係
            95年10月7日前往搬運等情，較為可採。
       (四)就上開證據互相勾稽，足證被告辛○○所拆解之車
           輛，為向癸○○以十萬元代價所購買之車牌號碼Y3-
           9177號黑色BMW車自用小客車，且拆解之日期係在95
           年10月3日至同年月7日間，而被告壬○○、乙○○
           確係受被告辛○○僱用，前往搬運汽車零件，並非
           受同案被告庚○○所僱用，亦甚明確。再由證人即
           同案被告壬○○、乙○○上開證述內容亦可知，被
           告辛○○於95年10月7日既仍僱用該2人前往搬運汽
           車零件，益證被告辛○○並未將該廠房轉租，仍有
           繼續使用該廠房之事實。
    五、被告辛○○、壬○○、乙○○均有贓物之認識：
        (一)被告壬○○、乙○○於偵查中，均坦承知道所搬運
            之解體汽車零件均為贓物 (詳偵卷第77頁、第80頁
            ），於原審審理時，亦均認罪 (詳原審卷第33頁)
            ，是彼等於本院審理時，辯稱：不知是贓物云云，
            核與前述情節不符，顯係卸責之詞，不足採信。
        (二)證人何玉釧於原審審理時證述：「我的通訊錄上面
            有電話3支，2支是屬於辛○○，1支是自稱陳先生
            的，但是我要回打這些電話沒有辦法打通」、「我
            從95年8月份鐵皮屋租給辛○○之後，直到1 0月中
            被警察查到，這段時間有無回去看過倉庫，1次或
            是2次。是大白天下去，門關著，想要聯絡辛○○
            ，但是手機聯絡不上他」（詳原審卷第77頁、第78
            頁）。若被告辛○○行事光明正大，何須在白天仍
            大門深鎖，且不敢提供正確之電話號碼，供其房東
            何玉釧隨時可以聯絡相關租賃事宜，而故意提供無
            法接通之電話號碼，又刻意隱瞞轉租者之身分，僅
            略稱係「陳先生」欲續租，而不敢說出庚○○之本
            名，益證被告辛○○係為掩飾其不法。
        (三)該廠房原即有一面隔音牆，被告辛○○於承租後，
            隨即又沿該牆面，自行搭建成另一間隔音室，雖被
            告辛○○一再辯稱該裝潢之空間係作為辦公室使用
            云云，然依現場照片所示，該空間內並無任何辦公
            桌、椅等辦公設備，且純作辦公室用，也不需特別
            加強隔音效果，再現場查獲之贓車，包括已遭拆解
            之車牌號碼Y3-9177號自用小客車在內，均為距查
            獲時僅出廠3至6年不等，業據各該被害人於警訊時
            證述明確，就上開高級車輛買賣市場言，該等年份
            車輛，絕不可能列為報廢車之層級，而現場查獲之
            工具又非一般保養車輛會使用到之工具，被告辛○○也未供稱其有從事中古車買賣，因此，由該現場
            車輛之車況及大量拆解工具以觀，被告辛○○對其
            所收購之車輛，屬他人失竊之贓車，而有贓車之認
            識。
        (四)據證人即同案被告壬○○於警訊供稱：「辛○○到
            廠房門口均以隨身攜帶之遙控器打開大門，隨即將
            車輛開入廠房，再迅速將大門關下」（詳警卷第10
            頁）。參以卷附之嘉義市警察局第一分局搜索扣押
            筆錄、嘉義市警察局第一分局扣押物品目錄表及同
            意書各1紙（警卷第43頁至第49頁），其上所載本
            件查獲情形，可知，被告辛○○、壬○○、乙○○
            3人平時均未在該廠房內多所停留，行動隱密，甚
            恐曝光，該被告3人若係光明正大從事報廢車拆解
            買賣工作，何須如此神秘，可見其等確係因從事不
            法，恐遭查獲，方如此謹慎。
        (五)再由卷附之嘉義市警察局現場勘查報告1份（附於
            警卷第69頁至第71頁）、現場照片37張（警卷第73
            頁至第119頁）及測繪圖1紙（偵卷第84頁）以觀，
            可知，上址廠房僅係1單純閒置空廠房，內部空蕩
            ，並無特殊設備，一望即知並非汽車修配場，卻有
            油壓千斤頂、電鋸、乙炔氧氣及空氣壓縮機等大量
            拆解汽車之工具及拆解後之汽車零件，另證人即同
            案被告壬○○於偵查中已明確證述其與乙○○均知
            道辛○○叫他們搬運之物是贓物等情，已如前述，
            從而，被告壬○○及乙○○對其所搬運之物，均有
            贓物之認識，亦可認定。
    六、公訴意旨另以：被告辛○○係與庚○○共同基於故買贓
        物之犯意聯絡，共同自上揭車輛失竊之日起至95年10月
        17日查獲前之期間內，陸續以不詳代價，向綽號「眼鏡
        」之癸○○購入上開贓車，藏置於上址，擬予解體再轉
        售零件予年籍姓名不詳綽號「阿和」之成年人及前後7
        次故買贓物，犯意各別，應合併處罰。然因被告辛○○
        否認涉有本件犯行，共犯庚○○及證人癸○○又迄未到
        案，依卷內其他證據，又無從認定被告辛○○係與共犯
        庚○○基於犯意聯絡，而向癸○○故買贓物，基於罪疑
        唯輕原則，自難認定被告辛○○係與庚○○共犯。況既
        然被告壬○○、乙○○均供稱95年10月7日，前往上址
        廠房搬運贓物時，並未見有其他車輛，而該廠房又自始
        至終為被告辛○○所承租使用，因此，僅能認定被告辛○○係於95年10月3日起至95年10月7日間之某日，向癸○○故買車牌號碼Y3-9177號贓車，另於95年10月17日
        一次再向不詳之人故買犯罪事實欄所述之其餘6部贓車
        。
    七、綜上所述，被告辛○○、壬○○、乙○○及辯護人所辯
        ，均顯係事後卸責之詞，均不足採信，本件事證明確，
        被告辛○○2次故買贓物，及被告壬○○、乙○○搬運
        贓物之犯行，均應堪認定。
    八、查被告壬○○、乙○○明知為贓物而搬運，核其所為均
        核係犯刑法第349條第2項之搬運贓物罪。被告辛○○明
        知為贓物而故予買受，核其所為係犯刑法第349條第2項
        之故買贓物罪。被告辛○○先後2次故買贓物，犯意各
        別，應分論併罰。被告壬○○與乙○○間就搬運贓物之
        犯行，有犯意聯絡及行為分擔，均為共同正犯。被告辛○○前於86年間因贓物案件，經臺灣高等法院臺中分院
        判處有期徒刑3年4月確定；又於87年間因贓物案件，經
        臺灣臺中地方法院判處有期徒刑4年確定，2罪接續執行
        ，甫於91年1月9日縮短刑期假釋出監，於94年6月11日
        假釋期滿未經撤銷，其未執行之刑，以已執行論，有臺
        灣高等法院被告前案紀錄表1份在卷可參，其於前開有
        期徒刑執行完畢後，5年以內故意再犯本件有期徒刑以
        上之罪，為累犯，應依刑法第47條第1項規定，加重其
        刑。
    九、原審對被告壬○○、乙○○明搬運贓物部分，認其罪證
        明確，適用刑法第349條第2項、第28條、第41條第1項
        前段、刑法施行法第1條之1第1項、第2項前段，並審酌
        彼等均僅國中畢業，教育程度不高，因受被告辛○○僱
        用而搬運贓物，且僅搬運次數僅1次，搬運之贓物數量
        亦非鉅，搬運代價亦不高，犯罪情節非重等一切情狀，
        各量處有期徒刑六月，並均諭知如易科罰金以新台幣一
        千元折算一日，認事用法俱無不合，量刑亦稱妥適，檢
        察官上訴意旨，認原審量刑太輕，指摘原判決不當，並
        無可取，為無理由，應予駁回。至被告辛○○故買贓物
        部分，予以論罪科刑，固非無見，惟查：(一)95 年10
        月3日起至95年10月7日間之某日，第一次故買贓車一台
        解體部分，係以十萬元之價格，向綽號「眼鏡」之癸○○購買BMW黑色自小客車一輛，，原審竟認「以不詳價
        格，向真實姓名、年籍之成年人購買」，尚有未合。(
        二)95 年10月3日起至95年10月7日間之某日，第1次故
        買贓車一台解體部分，既已判處有期徒刑二年，但第2
        次一次故買贓車六台，情節顯較第1次犯罪重大，惟乃
        判處有期徒刑二年，顯有輕縱不當。被告辛○○上訴意
        旨，否認犯罪，固不足取，惟檢察官上訴意旨，認原審
        量刑此部分量刑太輕，為有理由，應由本院將原判決此
        部分撤銷，爰審酌被告辛○○前有贓物等前科，素行不
        良，不思以正當途徑獲取錢財，竟甘為竊盜宵小銷贓之
        管道，且其故買贓物雖只有2次，但買贓物之數量價值
        不菲，其故買贓物所生危害，較諸竊盜犯行尤甚，且其
        犯後仍飾詞狡辯，毫無悔意，態度不佳等一切情狀，分
        別量處第1次故買贓物車1輛部分有期徒刑二年，第2次
        故買贓物車6輛部分有期徒刑三年，並定應執行之刑為
        有期徒刑肆年陸月。至檢察官請求對被告辛○○併予宣
        告強制工作3年，本院以為，保安處分係針對受處分人
        將來之危險性所為處置，以達教化、治療之目的，為刑
        罰之補充制度。我國現行刑法採刑罰與保安處分雙軌制
        ，係在維持行為責任之刑罰原則下，為協助行為人再社
        會化之功能，以及改善行為人潛在之危險性格，期能達
        成根治犯罪原因、預防犯罪之特別目的。是保安處分中
        之強制工作，旨在對嚴重職業性犯罪及欠缺正確工作觀
        念或無正常工作因而犯罪者，強制其從事勞動，學習一
        技之長及正確之謀生觀念，使其日後重返社會，能適應
        社會生活。竊盜犯贓物犯保安處分條例第3條第1項規定
        ，即係本於保安處分應受比例原則之規範，使保安處分
        之宣告，與行為人所為行為之嚴重性、行為人所表現之
        危險性及對於行為人未來行為之期待性相當之意旨而制
        定，而由法院視行為人之危險性格，決定應否令入勞動
        處所強制工作，以達預防之目的（最高法院91年臺上字
        第4625號判決參照）。而被告辛○○前雖有2次贓物罪
        前科，然已於94年6月11日假釋期滿未經撤銷，其未執
        行之刑，以已執行論，已如前述，本次所犯故買贓物罪
        ，亦僅有2次且相隔時間亦不長，依其犯罪時間及次數
        觀之，尚難認定其有犯罪之習慣，是本院認無對被告辛○○併予宣告強制工作之必要，併此敘明。另扣案之油
        壓千斤頂2臺、電鋸1支、乙炔及氧氣1組及空氣壓縮機1
        臺，被告辛○○均否認為其所有，且查無積極證據足認
        確係被告辛○○所有，而其中1臺油壓千斤頂及空氣壓
        縮機1臺更係證人廖嘉元所有，業據證人廖嘉元指證明
        確（詳原審卷第122頁），爰不予宣告沒收。至拆解工
        具1箱，被告辛○○雖承認其中套筒數支為其所有，然
        因被告辛○○否認本件犯罪，又無證據足資證明該數支
        套筒係供被告辛○○犯本件故買贓物罪所用之物，亦不
        予宣告沒收。
參、據上論斷，應依刑事訴訟法第368條、第369條第一項前段、
    第364條、第299條第一項前段、刑法第349條第2項、第47條
    第1項、第51條第5款、刑法施行法第1條之1第1項、第2項前
    段，判決如主文。
本案經檢察官江守權到庭執行職務。
中    華    民    國    97    年    8     月    14    日
                  刑事第五庭    審判長法  官  楊明章
                                      法  官  楊子莊
                                      法  官  戴勝利
以上正本證明與原本無異。
不得上訴。
                                      書記官  陳淑貞
中    華    民    國    97    年    8     月    14    日
附錄：本案論罪科刑法條全文：
刑法第349條：收受贓物者，處3年以下有期徒刑、拘役或5百元
             以下罰金。
             搬運、寄藏、故買贓物或為牙保者，處5年以下有
             期徒刑、拘役或科或併科1千元以下罰金。
             因贓物變得之財物，以贓物論。


司法院資訊處製作；財團法人民間司法改革基金會備份。
